【裁判字號】    98,簡上,72
【裁判日期】    980629
【裁判案由】    詐欺
【裁判全文】
臺灣基隆地方法院刑事判決              98年度簡上字第72號
上  訴  人
即  被  告  乙○○
上列上訴人因詐欺案件，不服本院基隆簡易庭中華民國98年3 月
6 日97年度基簡字第90號第一審刑事簡易判決（聲請簡易判決處
刑案號：98年度偵緝字第46號、第47號及臺灣台北地方法院檢察
署97年度偵字第23041 號移送併案審理），提起上訴，本院管轄
第二審之合議庭判決如下：本院判決如下︰
    主  文
上訴駁回。
    事實及理由
一、本案經本院審理結果，認原審簡易判決，以被告乙○○所為
    ，均係犯刑法30條、第339 條第1 項之幫助詐欺取財罪，並
    適用刑法第30條、第339 條第1 項、第41條第1 項前段，刑
    法施法第1 條之1 ，判處有期徒刑2 月，如易科罰金，以新
    臺幣1 千元折算1 日，其認事、用法均無違誤，量刑亦屬妥
    適，應予維持，其餘均引用本院基隆簡易庭第一審判決書所
    載之事實、證據及理由（如附件所示）。
二、被告乙○○上訴意旨均略以：我看報紙要借錢，他要我的存
    摺查看，我給存摺、提款卡後，就沒有消息了；我沒有給提
    款卡密碼其也是被詐欺集團騙，希望能從輕量刑云云。
三、惟查：
  (一)有關被告所辯上情與常理不符乙節，已據檢察官於聲請簡易
    判決處刑書內詳載理由，並經原審援引，本院核其理由之說
    明並無違誤，亦屬的論，故被告等上開所辯，已不足採。
  (二)按金融存款帳戶，係作為存戶個人財產保管之用，與存戶之
    存摺、提款卡及密碼相結合，其專屬性、私密性甚高，除非
    本人或與本人具密切之關係者，難認有何理由可自由流通使
    用該存摺、提款卡及密碼，而一般人亦均應有妥為保管存摺
    、提款卡及密碼，以防止被他人冒用之認識，縱有特殊情況
    偶有將存摺、提款卡及密碼交付他人之需，亦必深入瞭解其
    用途後再行提供使用，此為吾人日常生活經驗與事理；且觀
    諸現今社會上，詐騙者蒐購人頭帳戶，持以作為詐欺取財犯
    罪所得掩飾之用，常有所聞，出借帳戶予非親非故之人，受
    讓人可能係為從事詐欺犯罪，已屬人盡皆知之事。又被告縱
    有借款之意，然交付帳戶之存摺、提款卡及密碼既非貸款所
    需且無必要，況被告自承不知對方之真實姓名年籍，僅因報
    紙分類廣告及一、二通電話聯絡，竟仍將其所有之上開郵局
    存摺、提款卡及密碼交付真實姓名年籍之人，依卷內事證，
    雖無證據證明被告知悉詐騙被害人之犯罪集團成員如何犯罪
    ，或被告與犯罪集團成員間有何共同正犯關係，惟被告既無
    從知悉且無法掌握帳戶是否遭人非法使用，則該等犯罪集團
    成員將被告提供之上開郵局帳戶供作提領不法詐騙款項之用
    ，顯然為被告所可預見且不違反被告之本意，被告自有幫助
    詐欺取財之不確定故意甚明，原審業已詳述明確。足認被告
    應可預見該不詳姓名之男子取走其帳戶提領工具，恐將利用
    其金融機構帳戶，作為詐欺犯罪使用，竟仍將上開帳戶之存
    摺、提款卡及密碼等提領工具交付予該不熟識之人，供上開
    人等作為上開詐欺取財犯罪使用，顯不違反其本意，其幫助
    他人犯詐欺取財罪之不確定故意至明，則被告幫助犯詐欺取
    財之犯行堪以認定。
  (三)綜上所述，被告所辯不足採信，故其以前揭辯稱為由提起上
    訴，請求撤銷改判、從輕量刑云云，為無理由，應予駁回。
據上論斷，應依刑事訴訟法第455 條之1 第1 項、第3 項、第36
8 條、第373 條，判決如主文。
本案經檢察官丁○○到庭執行職務。
中    華    民    國    98    年    6     月    29    日
                  刑事第三庭審判長法    官  鄭景文
                                  法    官  陳姵君
                                  法    官  黃永定
以上正本證明與原本無異。
本件不得上訴。
中    華    民    國    98    年    6     月    29    日
                                  書 記 官  劉珍珍
附件：
臺灣基隆地方法院刑事簡易判決          98年度基簡字第90號
聲  請  人  臺灣基隆地方法院檢察署檢察官
被      告  乙○○  女  55歲（民國○○年○月○日生）
                    身分證統一編號：Ｚ000000000號
                    住基隆市○○區○○路172號
                    居基隆市○○路1巷39號
上列被告因詐欺案件，經檢察官聲請簡易判決處刑（98年度偵緝
字第46號、第47號）及移送併辦（臺灣台北地方法院檢察署97年
度偵字第23041號），本院判決如下：
    主  文
乙○○幫助意圖為自己不法之所有，以詐術使人將本人之物交付
，處有期徒刑貳月，如易科罰金，以新臺幣壹仟元折算壹日。
    事實及理由
一、本件犯罪事實及證據，均引用檢察官聲請簡易判決處刑書之
    記載（如附件）。並補充：（一）被告乙○○交付其申請之
    第一商業銀行基隆分行帳號00000000000 號帳戶存簿、提款
    卡等物之處所在基隆市○○路1 巷山下；（二）訊據被告固
    坦承有將其上揭存摺、提款卡等資料交與真實姓名年籍不詳
    成年男子之事實，惟矢口否認有何幫助詐欺之犯行，辯稱：
    伊因為要借錢，依報載廣告之電話撥打聯絡後，對方要求伊
    提供銀行帳戶之存摺、提款卡等物，以便審核，伊才會把上
    開郵局之存摺、提款卡等物交給對方，並不知道對方利用其
    帳戶作為詐欺之用云云。惟查，依現今貸款業務之常情，辦
    理貸款之金融機構或理財公司是否應允貸款，所應探究者，
    乃係被告之資力、信用及償還能力為何，不論如何，均毋需
    提供個人帳戶之存摺、提款卡及密碼，換言之，銀行除要求
    貸款人提供相關身分證明及財力證明資料外，並無要求貸款
    人提供自己帳戶之存摺、提款卡及密碼作為審核之可能；又
    金融存款帳戶，事關存戶個人財產權益之保障，與存戶之印
    鑑章、提款卡結合，其專屬性、私密性更形提高，一般人均
    有妥為保管存摺、印鑑章、提款卡，以防止被他人冒用之認
    識，縱有特殊情況偶有將存摺、印鑑章、提款卡交付他人之
    需，亦必深入瞭解其用途後再行提供以使用，若落入不明人
    士手中，極易被利用為取贓之犯罪工具，恆係吾人日常生活
    經驗與事理，而被告為一成年人，且現金詐騙集團猖獗，屢
    經各媒體披露勿將帳戶隨便提供他人使用，衡情被告應能懷
    疑並預見於辦理貸款之際要求提供帳戶存摺、提款卡及其密
    碼之目的，可能供不法詐騙份子用以詐使他人將款項匯入後
    ，再加以提領之用。又被告縱有借款之意，然交付帳戶之存
    摺、提款卡及密碼既非貸款所需且無必要，況被告自承不知
    對方之真實姓名年籍，僅因報紙分類廣告及一、二通電話聯
    絡，竟仍將其所有之上開郵局存摺、提款卡及密碼交付真實
    姓名年籍之人，依卷內事證，雖無證據證明被告知悉詐騙被
    害人之犯罪集團成員如何犯罪，或被告與犯罪集團成員間有
    何共同正犯關係，惟被告既無從知悉且無法掌握帳戶是否遭
    人非法使用，則該等犯罪集團成員將被告提供之上開郵局帳
    戶供作提領不法詐騙款項之用，顯然為被告所可預見且不違
    反被告之本意，被告自有幫助詐欺取財之不確定故意甚明。
二、按幫助犯之成立，主觀上行為人須有幫助故意，客觀上須有
    幫助行為，意即需對於犯罪與正犯有共同之認識，而以幫助
    之意思，對於正犯資以助力，而未參與實施犯罪之行為者而
    言。被告將所有之上開郵局帳戶存摺、提款卡、密碼提供予
    該不詳詐騙集團成員，供其詐騙被害人財物，顯係基於幫助
    他人詐取財物之犯意所為，屬刑法詐欺罪構成要件以外之行
    為，被告既以幫助他人犯罪之意思而參與犯罪構成要件以外
    之行為，核其所為，係犯刑法第30條第1 項、第339 條第1
    項詐欺取財罪之幫助犯。又被告係幫助他人犯罪，爰依刑法
    第30條第2 項規定減輕其刑。再被告以交付上開郵局帳戶存
    摺、金融卡及密碼予詐騙集團成員使用之一幫助詐欺行為幫
    助該詐騙集團分別詐騙被害人甲○○、丙○○、戊○○、楊
    冬蕙等人之財物，為想像競合犯，應依刑法第55條之規定從
    一重處斷。至臺灣台北地方法院檢察署檢察官97年度偵字第
    23041 號移送併辦部分，與本件檢察官聲請簡易判決處刑之
    犯罪事實同一，本院應併予審理。爰審酌被告明知使用他人
    帳戶以詐欺之情形猖獗，仍提供帳戶予詐欺集團使用，助長
    詐騙財產犯罪之風氣，造成無辜民眾受騙而受有金錢損失，
    實為當今社會詐財事件發生之根源，並擾亂金融交易往來秩
    序及社會正常交易安全甚鉅，且亦因被告提供個人帳戶，致
    使執法人員難以追查正犯之真實身分，暨被告素行、犯後之
    態度等一切情狀，量處如主文所示之刑，並諭知易科罰金之
    折算標準。
三、應依刑事訴訟法第449 條第1 項、第3 項、第454 條第2 項
    ，刑法第30條第1 項前段、第2 項、第339 條第1 項、第55
    條、第41條第1 項前段，刑法施行法第1 條之1 ，逕以簡易
    判決如主文。
四、如不服本判決，應於收受送達之翌日起10日內提出上訴狀，
    上訴於本院第二審合議庭。
中    華    民    國    98    年    3     月    6    日
                  基隆簡易庭法  官  黃梅淑
以上正本證明與原本無異。
如不服本判決，應於判決送達後10日內，向本院提出上訴書狀，
上訴於本院合議庭，並按他造當事人之人數附具繕本。
中    華    民    國    98    年    3     月    6    日
                            書記官  盧鏡合
附錄論罪科刑依據之法條：
中華民國刑法第339 條（普通詐欺罪）
意圖為自己或第三人不法之所有，以詐術使人將本人或第三人之
物交付者，處5 年以下有期徒刑、拘役或科或併科1 千元以下罰
金。
以前項方法得財產上不法之利益或使第三人得之者，亦同。
前二項之未遂犯罰之。
附件：
臺灣基隆地方法院檢察署檢察官聲請簡易判決處刑書
                                      98年度偵緝字第46號
                                      98年度偵緝字第47號
    被      告  乙○○  女  54歲（民國○○年○月○日生）
                        住基隆市○○區○○路172號
                        居基隆巿八堵路1巷39號
                        身分證統一編號：Ｚ000000000號
上列被告因詐欺案件，業經偵查終結，認為宜聲請以簡易判決處
刑，茲將犯罪事實及證據並所犯法條分敘如下：
        犯罪事實
一、乙○○得預見任意提供自己在金融機構之帳戶供他人使用，
    將幫助他人掩飾詐欺犯罪所得財物之情形下，竟不違背其本
    意，基於幫助詐欺之犯意，於民國97年5月初，將自己所有
    之第一商業銀行基隆分行帳號00000000000號帳戶存簿、提
    款卡、密碼等物，在不詳處所，提供予真實姓名年籍不詳之
    詐騙集團成員使用。上開收購帳戶之詐騙集團成員，(一)於97
    年5月6日17時30分許，打電話給甲○○，謊稱其在東森購物
    工作人員誤為重覆扣款，要求持提款卡至自動提款機解除設
    定，使甲○○不疑有他，於同日18時27分，在臺北縣新店巿
    大坪林郵局自動提款機，依指示將自己帳戶內新臺幣（下同
    ）21 251元轉帳至乙○○上開帳戶內。(二)於97年5月6日19時
    6 分許，打電話給丙○○，謊稱其在網路購物付款方式設定
    錯誤，要求持提款卡至自動提款機解除設定，使丙○○不疑
    有他，於同日19時44分，在臺北巿信義區新光三越百貨公司
    自動提款機，依指示將自己帳戶內19999元轉帳至乙○○上
    開帳戶內。(三)於97年5月6日19時30分許，打電話給戊○○，
    謊稱其前在東森購物，工作人員誤將購物資料重覆輸入，雖
    得退款，惟需持提款卡至自動提款機解除設定，使戊○○不
    疑有他，於同日20時許，在臺北縣板橋巿之自動提款機，依
    指示將自己帳戶內3370元轉帳至乙○○上開帳戶內。(四)於97
    年5月6日20時55分許，打電話給楊冬蕙，謊稱其在網路購物
    付款方式設定錯誤，要求持提款卡至自動提款機解除設定，
    使楊冬蕙不疑有他，於同日21時27分，在臺中縣大雅鄉之自
    動提款機，依指示將自己帳戶內29999元轉帳至乙○○上開
    帳戶內。
二、案經基隆巿警察局第一分局報告偵辦。
        證據並所犯法條
一、訊據被告乙○○矢口否認上開犯行，辯稱：我看報紙要借錢
    ，他要我的存摺查看，我給存摺、提款卡後，就沒有消息了
    ；我沒有給提款卡密碼云云，惟查，被告上開金融帳戶遭詐
    騙集團作用為詐騙帳戶之事實，業據被害人甲○○、丙○○
    、戊○○、楊冬蕙於警詢指訴歷歷，且有被害人匯款單據4
    紙、被告在第一商業銀行基隆分行存提款資料1份附卷可憑
    ，被告犯嫌已堪認定。
二、被告將自己帳戶之存摺、提款卡、提款卡及提款密碼等交予
    他人，供他人實施詐欺取財犯行，核其所為，係犯刑法第30
    條第1項、第339條第1項之幫助詐欺取財罪。
三、依刑事訴訟法第451條第1項聲請逕以簡易判決處刑。
  此  致
臺灣基隆地方法院基隆簡易庭
中    華    民    國    98    年    1     月    15    日
                              檢  察  官  吳  佳  齡
本件正本證明與原本無異
中    華    民    國    98    年    1     月    17    日
                              書  記  官  林  建  价
附錄本案所犯法條：
中華民國刑法第339條第1項
意圖為自己或第三人不法之所有，以詐術使人將本人或第三人之
物交付者，處5年以下有期徒刑、拘役或科或併科1千元以下罰金
。
中華民國刑法第30條第1項
幫助他人實行犯罪行為者，為幫助犯。雖他人不知幫助之情者，
亦同。


司法院資訊處製作；財團法人民間司法改革基金會備份。
